【裁判字號】    90,交聲,436
【裁判日期】    901031
【裁判案由】    違反道路交通管理處罰條例聲明異議
【裁判全文】
臺灣士林地方法院交通事件裁定                      九十年度交聲字第四三六號
    原處分機關  交通部公路局台北區監理所
    受 處分 人  甲○○
右列受處分人因違反道路交通管理處罰條例案件，對於交通部公路局臺北區監理所九
十年八月十四日所為之處分（原處分案號：北監五字第裁４０—Ａ00000000
號），聲明異議，本院裁定如左：
    主  文
異議駁回。
    理  由
一、按道路交通管理處罰條例第三十一條第一項規定：汽車行駛於道路上，其汽車駕
    駛人或前座乘客未繫安全帶者，處駕駛人新台幣一千五百元罰鍰。又本條例關於
    駕駛人之處罰，如應歸責於車輛所有人者，處罰車輛所有人，同條例第八十五條
    第三項亦有明文。
二、本件聲明異議意旨略以：系爭車輛設計之安全帶有上下各一條，圍在腹部那一條
    異議人將之與小孩綁在一起，但圍在胸部那一條因會有鉤住小孩頸部之危險，故
    未將小孩圈住而只綁住大人，是應不違反道路交通管理處罰條例第三十一條第一
    項之規定，況如安全帶會危及小孩安全，應有變通之方法，而道路交通管理處罰
    條例第三十一條並未標明安全帶之繫法，而異議人亦有綁安全帶，與臺北市政府
    中山分局函亦稱「前座乘客有依上述方式繫扣」，可見異議人並未違反第三十一
    條規定，而兒童不得由前座乘客緊抱懷中之規定，係自九十年九月一日起始開始
    處罰違反者，是亦不得據此處罰異議人，聲請撤銷原裁決云云。
三、本件聲明異議人左燕玲為車牌號碼ＤＫ—７３５５號自用小客車所有人，於民國
    九十年六月二日下午二時三十六分許，搭乘由他人駕駛之上開汽車行經臺北市新
    生高架橋時，經攝得採證照片後，因認有前座乘客未依規定繫安全帶之違規情事
    ，而為臺北市政府警察局中山分局交通分隊員警吳明華掣單舉發違反道路交通管
    理處罰條例第三十一條第一項規定，並移由交通部公路局臺北區監理所於九十年
    八月十四日以北監五字第裁４０—Ａ00000000號違反道路交通管理事件
    裁決書援引道路交通管理處罰條例第三十一條第一項規定，裁處罰鍰新台幣一千
    五百元等情，有採證照片、舉發單及裁決書各一紙附卷可按，堪認為真實。異議
    人固以上情為由聲明異議，惟查：
  (一)上開道路交通管理處罰條例第三十一條第一項其立法之目的，無非在於維護國人
    生命、身體安全，減輕車輛行車事故所致傷害之程度，是有關於該條項所謂「未
    繫安全帶」之意義，當然包括完全未繫者及未依使用方法繫妥者，否則若僅形式
    上要求繫安全帶，然是否依正確使用方法繫妥不論，則其基於身體活動不願受限
    制、怠惰、方便等不一而足之理由之人，即可任意以垂、掛、吊等各式方法，任
    意曲解所謂「繫安全帶」之意義，而導致上揭立法目的無法達其效果以致成為具
    文。此即道路交通主管機關交通部亦為同此之認定，有交通部八十七年十月二十
    三日交路字第０四七七二八號函、八十七年十一月十三日交路字第０四九一
    六一號函在卷可佐。
  (二)本件依卷附採證照片以觀，系爭車輛行車時，前座除駕駛人外，尚有前座乘客二
    人，即異議人所稱之伊本人及幼童一人，而該名幼童並未依規定繫安全帶，此從
    照片上三點式安全帶中應斜繫胸前部分並未妥繫於該名幼童身上可以認定，縱如
    異議人所言安全帶下方橫繫於腰腹部部分有將該名幼童圍住，亦無礙於該名幼童
    確未依正確使用方法繫妥安全帶之事實認定。況系爭小客車前座乘客位置原僅有
    設計有一人座位，其安全帶設計亦非為供多人使用，縱使異議人將安全帶以通常
    方式將前座二人全部繫住，亦不能認為係依規定繫安全帶，本件異議人未依安全
    帶設計之使用方法，而將安全帶橫繫部分圍住渠與幼童二人，其行為亦不能認為
    係已依規定係安全帶，即已違反道路交通管理處罰條例第三十一條第一項規定無
    疑。而該名幼童其年尚幼，口中猶啣奶嘴一枚，顯然尚未有充足之安全意識判斷
    能力，異議人竟未為其繫妥安全帶並將之懷抱而乘坐於前座，自屬可歸責於異議
    人即汽車所有人亦無可議。
  (三)再異議人雖稱係因恐危害幼童安全始為如此之舉措，然汽車乘載可區分為前後車
    座，異議人既然攜帶幼童乘車，又稱係一意為幼童安全設想，則自可依規定改乘
    於後座即可，並無不得不然之理由存在，其既自己選擇以違反規定之方法攜帶幼
    童共乘於前座，自應令負其責，是其此部分陳詞為無可採。
  (四)另有關異議人另指所謂臺北市政府警察局中山分局函中說明可以證明渠無違規云
    云，核之道路交通管理處罰條例第八十七條第一項、第八條規定，本件異議人得
    聲明異議之對象，係公路主管機關即交通部公路局臺北區監理所所為之裁決，並
    非臺北市政府警察局中山分局函覆異議人申覆之內容或舉發單，而本件稽之上開
    事證，異議人違反道路交通管理處罰條例第三十一條第一項規定已足以認定，異
    議人所執此部分異議理由不能認為有理由。
  (五)綜上，原處分機關據以援引上開規定，裁處罰鍰新台幣一千五百元，並無不當。
    本件異議為無理由，應予駁回。
四、據上論斷，應依道路交通案件處理辦法第十九條，裁定如主文。
中      華      民      國      九十      年      十      月  三十一    日
          臺灣士林地方法院交通法庭
                                          法  官  蕭  錫  証
右正本證明與原本無異。
如不服本裁定應於送達後五日內向本院提出抗告狀。
                                          書記官  范  淑  芬
中      華      民      國      九十      年      十一    月      五    日


司法院資訊處製作；財團法人民間司法改革基金會備份。
